【裁判字號】    96,交聲,881
【裁判日期】    970314
【裁判案由】    聲明異議
【裁判全文】
臺灣臺南地方法院交通事件裁定     96年度交聲字第881號
移送機關    交通部公路總局嘉義區監理所臺南監理站
異議人即
受處分人    甲○○
上列受處分人因違反道路交通管理處罰條例案件，對於交通部公
路總局嘉義區監理所臺南監理站民國96年9月27日所為之裁決處
分（處分案號：嘉監南字第裁74-S00000000號），聲明異議，本
院裁定如下：
    主  文
異議駁回。
    理  由
一、原處分意旨略以：受處分人即異議人甲○○（下稱異議人）
    遭警舉發，於民國（下同）96年7月31日2時10分許，駕駛牌
    照號碼TU-5858號自用一般小客車，在台南市○○○路與永
    華路之交叉路口前，因駕車行經有燈光號誌管制之交叉路口
    闖紅燈、肇事致人受傷未採取救護措施，亦未向警察機關通
    知，且未依規定處置移動肇事車輛及現場痕跡，逕自離去逃
    逸現場，嗣經移送機關依道路交通管理處罰條例第53條第1
    項、第62條第3項、第4項、第63條第1項第3款（原裁決書漏
    載第1項第3款）及違反道路交通管理事件統一裁罰標準表之
    規定，合計裁處罰鍰新臺幣（下同）8,700元，並吊銷駕駛
    執照，一年內禁考，並記違規點數3點等處分。
二、聲明異議意旨略以：異議人於上開時、地與第三人黃麗華駕
    駛搭載蘇貴清之牌照號碼ZZ-7155號自用一般小客車發生車
    禍事故，異議人雖肇事後逃逸，但是當日10時許，員警已至
    異議人家中查訪此事，異議人亦隨即至交通隊製作筆錄，並
    與牌照號碼ZZ-7155號自用一般小客車之車主蘇貴清達成和
    解之共識，異議人負責牌照號碼ZZ-7155號自用一般小客車
    之修理費用，蘇貴清至醫院檢查結果，亦僅皮膚稍紅，並無
    腫傷或流血之情形，事後並簽訂和解書，然移送機關卻裁決
    吊銷駕照1年及罰鍰8,700元之處分，異議人不服，為此，聲
    明異議等語。
三、按汽車駕駛人，行經有燈光號誌管制之交岔路口闖紅燈者，
    處新臺幣1,800元以上5,400元以下罰鍰；再汽車駕駛人駕駛
    汽車違反道路交通管理處罰條例第53條第1項規定者，除應
    依該條所規定之罰鍰處罰外，並予記違規點數3點，道路交
    通管理處罰條例第53條第1項及第63條第1項第3款亦分別有
    明文規定。又按汽車駕駛人駕駛汽車肇事致人受傷或死亡者
    ，應即採取救護措施及依規定處置，並通知警察機關處理，
    不得任意移動肇事汽車及現場痕跡證據，違反者處新臺幣3
    千元以上9千元以下罰鍰。駕駛人肇事致人受傷而逃逸者，
    吊銷其駕駛執照。道路交通管理處罰條例第62條第3項、第4
    項亦分別定有明文。
四、經查：
（一）異議人遭警舉發，於上開時、地，駕駛車牌號碼TU-5858
      號自小客車，沿臺南市安平區○○○路○段由北向南方向
      行駛，行經該路與同區○○路之交岔路口時，疏未注意而
      貿然闖越紅燈，致與正沿永華路由東向西方向行駛至同交
      岔路口、由黃麗華所駕駛並搭載蘇貴清之車牌號碼ZZ-715
      5號自小客車發生撞擊，蘇貴清因此受有右肩挫傷之傷害
      ，異議人明知其駕駛動力交通工具肇事發生車禍，並致蘇
      貴清受傷，竟萌生逃逸之意，未下車察看，亦未採取任何
      救護措施或報警前來處理，隨即駕車逕行逃離肇事現場等
      違規行為，有臺南市警察局96年8月27日南市警交字第S00
      000000號舉發違反道路交通管理事件通知單1份附卷可稽
      ；且異議人因上述違規行為，遭臺灣臺南地方法院檢察署
      檢察官以96年度偵字第13845號起訴書提起公訴，經本院
      以96年度交訴字第164號案件審理時，亦於該案件96年11
      月30日準備程序調查時，當庭承認上開違規行為，業經本
      院依職權調閱上開刑事卷宗查閱無訛，從而，異議人於上
      開時、地，駕駛上開車輛闖紅燈後與第三人黃麗華所駕駛
      並搭載蘇貴清之車牌號碼ZZ-7155號自小客車發生撞擊，
      蘇貴清因此受有右肩挫傷之傷害，竟未採取救護措施及依
      規定處置，並通知警察機關處理，即逕行逃逸之違規行為
      ，堪可認定。
（二）又汽車駕駛人駕駛汽車肇事致人受傷或死亡，應即採取救
      護或其他必要措施，並向警察機關報告，不得逃逸，違者
      吊銷駕駛執照。其目的在增進行車安全，保護他人權益，
      以維護社會秩序，與憲法第23條並無牴觸（司法院釋字第
      284號解釋參照），因此，只要其為該交通事故之現場當
      事人，則對事故現場之傷亡人員皆有救護之義務。從而，
      異議人縱事後已與第三人蘇貴清達成民事賠償之和解事宜
      ，亦無從免除其應負之行政違規責任。至於異議人本件違
      規行為，除遭裁處罰鍰外，並遭吊銷駕駛執照，1年內禁
      考之處分部分，係罰鍰以外對於預防再犯之行政罰，乃為
      抑止肇事致人受傷後逃逸之不法行為，維護道路交通用路
      權人之生命、身體之安全法益，依行政罰法第26條第1項
      但書之規定，得裁處之。
五、綜上所述，異議人於上開時、地，駕駛上開車輛闖紅燈後與
    第三人黃麗華所駕駛並搭載蘇貴清之車牌號碼ZZ-7155號自
    小客車發生撞擊，蘇貴清因此受有右肩挫傷之傷害，竟未採
    取救護措施及依規定處置，並通知警察機關處理，即逕行逃
    逸之違規行為，堪可認定。則原處分機關即移送機關交通部
    公路總局嘉義區監理所台南監理站，據此並引用上開道路交
    通管理處罰條例第53條第1項、第62條第3項、第4項、第63
    條第1項第3款等規定，合計裁處異議人罰鍰8,700元，並吊
    銷駕駛執照，一年內禁考等處分，於法即無不當。從而，
    本件異議經核並無理由，自應予以駁回。
六、據上論斷，應依道路交通管理處罰條例第87條第2項、道路
    交通案件處理辦法第19條，裁定如主文。
中    華    民    國    97    年    3     月    14    日
                      交通法庭  法  官  陳淑勤
以上正本證明與原本無異。
如不服本裁定應於送達後5日內向本院提出抗告狀。
                                書記官  陳金堂
中    華    民    國    97    年    3     月    14    日


司法院資訊處製作；財團法人民間司法改革基金會備份。
